【裁判字號】    90,易,269
【裁判日期】    900731
【裁判案由】    竊盜
【裁判全文】
臺灣士林地方法院刑事判決                            九十年度易字第二六九號
    公  訴  人  臺灣士林地方法院檢察署檢察官
    被      告  壬○○
右列被告因竊盜案件，經檢察官提起公訴（九十年度偵字第二二二九號），及移送併
案審理（九十年度偵字第二四四四號、九十年度偵字第二六九三號），本院判決如左
：
    主      文
壬○○共同連續攜帶兇器毀越牆垣而竊盜，累犯，處有期徒刑拾月。
扣案剪刀壹把沒收。
    事      實
一、壬○○前曾於民國八十年間因違反麻醉藥品管理條例案件，經本院判處有期徒刑
    四月，於八十一年一月二十八日易科罰金執行完畢；又於八十二年間因違反同條
    例案件，經臺灣桃園地方法院判處有期徒刑六月，於八十三年一月十日因羈押期
    滿執行完畢（以上不構成累犯），及於八十三年間因違反同條例案件，經本院判
    處有期徒刑七月，於八十四年十一月二十二日執行完畢，另於八十四年間因犯非
    法吸用化學合成麻醉藥品安非他命罪、贓物罪等，經本院判處有期徒刑八月、五
    月，應執行有期徒刑十一月；及於八十六年間因犯竊盜罪、偽造文書印文罪等，
    經臺灣高等法院判處有期徒刑八月、四月，應執行有期徒刑十月；上開二案接續
    執行，復因合併計算刑期而於八十七年十一月二十六日假釋出獄，並於八十八年
    三月一日因所餘刑期內未經撤銷假釋而以執行完畢論。
二、壬○○仍不知警惕，竟基於意圖為自己不法所有之概括犯意，自八十九年十一月
    十八日下午十時起至九十年二月十五日下午三時止，連續多次以如附表編號一至
    九號「犯罪方法」欄所示之手段，竊取乙○○、姓名不詳之人、己○○、林淑惠
    、庚○○、癸○○、丑○○、辛○○、謝禎發、謝禎富等人如附表各該編號所示
    「竊得財物」欄之財物得逞。壬○○於遂行如附表編號一、二號所示竊行後，先
    於八十九年十一月二十二日凌晨四時五十分許駕駛向不知情之鄭卿伸借用之車號
    ＤＴ—二四四三號自用小貨車行經臺北市○○區○○路一二六巷一九弄時，為警
    發現有異而查獲，經移送臺灣士林地方法院檢察署檢察官訊問並為交保。壬○○
    旋又基於同前之概括犯意，連續為如附表編號三至九號所述之竊行（其中所涉毀
    損部分均未具告訴），嗣於九十年二月十八日凌晨三時三十分許，搭乘其不知情
    之友人賴見明所駕駛車號ＧＡ—六七○五號自小客車行經國道一號公路北向汐止
    收費站處時為警查獲，經發現該車所置贓物，始查悉如附表編號三號、五至九號
    所示之竊行，並扣得壬○○所有並供行竊所用之剪刀一把。另其中如附表編號四
    號所示之竊盜行為，係於九十年二月十一日下午五時許，經警在臺北縣汐止市○○路六號之汽車館內查獲戊○○（已另行審結）及不知情之丙○○二人，經戊○○供述始查獲。
三、案經臺北市政府警察局汐止分局報請臺灣士林地方法院檢察署檢察官偵查起訴及
    移送併案審理。
    理  由
一、右揭事實，業據被告壬○○於警訊、偵查及本院審理中坦承不諱，核與同案被告
    戊○○於警訊、偵查及本院審理中陳述情節、被害人己○○於警訊、偵查及本院
    審理中、被害人乙○○、庚○○、丑○○、丁○○於警訊及偵查中、被害人林淑
    惠、癸○○、辛○○於警訊中指訴之內容、證人賴明見於警訊及偵查中、證人即
    被害人謝禎發之父子○○於警訊及偵查中證述內容均相符合，復有臺北縣警察局
    贓物認領保管單八份、車輛竊盜、車牌失竊資料各別查詢列印資料四份等附卷可
    稽，並有剪刀一把行竊工具扣案可資為佐，足徵被告壬○○自白內容與事實相符
    ，本件事證已臻明確，被告壬○○連續竊行堪以認定，應依法論科。
二、按刑法第三百二十一條第一項第二款所謂其他安全設備，係指門扇牆垣以外之防
    閑設備而言，如已合於門扇牆垣之規定者，即無再適用其他安全設備之餘地。而
    牆垣包括院牆、房牆在內，且不問其為木造、土造或磚造，最高法院著有五十六
    年度台上字第六○二號判決意旨可資參照。次按窗門與門扇、牆垣不同，踰越窗
    門竊盜者，固屬於刑法第三百二十一條第一項第二款後段之踰越其他安全設備竊
    盜，若踰越門戶竊盜，即屬於該條款上段之踰越門扇竊盜，最高法院四十九年度
    台上字第一○九九號判決足資參照。又按刑法第三百二十一條第一項第三款所謂
    兇器，凡於人之生命身體之安全，易生危險者均屬之，因攜帶兇器行竊，只需行
    竊時攜帶具有危險性之兇器為已足，並不以主觀上有以該兇器行兇之意圖為必要
    ，最高法院七十年度臺上字第六一一○號判決、七十一年度台上字第七二八號判
    決均採同一見解。而被告壬○○持以連續行竊之剪刀及扳手等物，或可用於撬開
    車門，或可用於卸下螺絲、剪斷鐵皮，應為質地堅硬之工具，無論被告壬○○或
    其共犯戊○○主觀上是否旨在行兇抑僅用以行竊，在客觀上既具有行兇之危險性
    ，均屬兇器之一種。查被告壬○○於八十九年十一月十八日所行竊之臺北縣新莊
    市○○○路八七之一號鐵工廠，其二樓為員工宿舍，平日工人均居住於該處等情
    ，經被害人乙○○於偵查中陳明在卷（詳臺灣士林地方法院檢察署九十年度偵字
    第二六九三號偵查卷第四十頁背面），即被告壬○○亦於本院調查中陳稱行竊時
    ，看見該處二樓二、三個房間內設有床鋪，應該是有住人等語（詳本院九十年七
    月五日訊問筆錄），故核被告壬○○所為如附表編號一號所示之行為，係犯刑法
    第三百二十一條第一項第一款之夜間侵入住宅竊盜罪，其與姓名年籍不詳、綽號
    「阿德」之成年男子間有犯意之聯絡，行為之分擔，均為共同正犯，應就各共犯
    之所為負全部責任；被告壬○○所為如附表編號二號所示之行為，係犯刑法第三
    百二十一條第一項第二款之踰越牆垣竊盜罪；被告壬○○所為如附表編號三號、
    五至八號所示之行為，係犯刑法第三百二十一條第一項第三款之攜帶兇器竊盜罪
    ；被告壬○○所為如附表編號四號所示之行為，係犯刑法第三百二十一條第一項
    第二款、第三款之毀越牆垣、攜帶兇器竊盜罪；被告壬○○所為此部分竊盜行為
    ，與同案被告戊○○間有犯意之聯絡，行為之分擔，均為共同正犯，應就各共犯
    之所為負全部責任；被告壬○○所為如附表編號九號所示之行為，係犯刑法第三
    百二十一條第一項第二款之毀越其他安全設備竊盜罪。臺灣士林地方法院檢察署
    於九十年六月四日以甲○榮仁二四四四／二六九三號函移送併案審理該署九十年
    度偵字第二四四四號及九十年度偵字第二六九三號被告壬○○所涉竊盜案件，雖
    未經提起公訴，然與起訴事實有連續犯之裁判上一罪關係，本院自應併予審究。
    又按刑法所謂以竊盜為常業，係指恃竊盜為生者而言，上訴人遇便行竊雖有三次
    ，究與恃為生活之情形不同，最高法院所著十九年度上字第一四七四號判例意旨
    可資參照。本件被告壬○○雖有連續九次之竊行，然經被告壬○○於本院審理時
    供稱其尚另有工作（詳本院九十年七月十七日審判筆錄），且查其多次竊行係以
    汽車為標的，其目的僅在供己代步，並非用以變現花用，尚無積極證據可認其有
    恃以為生而為常業之意思，公訴人於起訴時，雖請求論處刑法第三百二十一條第
    一項第二款、第三款之罪，然於本院審理中論告時，則改為請求論處被告常業竊
    盜之罪，容有未洽，惟其社會基本事實仍屬相同，論告所引適用之法條應予變更
    。被告壬○○先後九次竊盜犯行，時間緊接，所犯之罪基本構成要件均屬相同，
    顯係基於概括犯意而為，應依連續犯之規定，並比較情節之輕重，以如附表編號
    四號所示之刑法第三百二十一條第一項第二款、第三款之毀越牆垣、攜帶兇器竊
    盜罪一罪論，並依法加重其刑。又查被告壬○○前曾於八十三年間因違反麻醉藥
    品管理條例案件，經本院判處有期徒刑七月，於八十四年十一月二十二日執行完
    畢，另於八十四年間因犯非法吸用化學合成麻醉藥品安非他命罪、贓物罪等，經
    本院判處有期徒刑八月、五月，應執行有期徒刑十一月；及於八十六年間因犯竊
    盜罪、偽造文書印文罪等，經臺灣高等法院判處有期徒刑八月、四月，應執行有
    期徒刑十月，上開二案因合併執行而於八十七年十一月二十六日假釋出獄，並於
    八十八年三月一日因所餘刑期內未經撤銷假釋而以執行完畢論，此為被告壬○○
    所供承，復有臺灣高等法院被告全國前案紀錄表存卷可按，其受有期徒刑之執行
    完畢後五年以內再犯本件有期徒刑以上之罪，係屬累犯，應依法遞予加重其刑。
    爰審酌被告壬○○累有前科，猶不知悔改，不思以己力正當謀生，反意圖不勞而
    獲，屢次侵害他人之財產權，所生損害非微，實有非是，及其品性、生活狀況、
    智識程度，及犯罪後尚能坦承不諱，將贓物歸還於失主等一切情狀，量處如主文
    所示之刑。
三、扣案剪刀一把為被告壬○○所有並供犯罪所用之物，此據其供承在卷，爰併為沒
    收之諭知。另於九十年二月十八日查獲被告壬○○時，雖另扣得扳手一支、Ｔ型
    扳手二支，雖均為被告壬○○所有之物，然經其陳明：並未用於行竊等語（詳本
    院九十年七月五日訊問筆錄），此外尚查無證據證明該等扳手曾供其犯罪所用。
    另被告壬○○於九十年一月十四日下午行竊車牌時所用之扳手一支，為其自竊得
    之車輛上所尋得暫用之物，亦經被告壬○○供承在卷（詳本院七月十七日審判筆
    錄），而於九十年二月十一日凌晨同案被告戊○○用以行竊之工具，經被告戊○○陳稱：其於九十年二月十一日凌晨行竊上開小吃店所用之扳手一支為其於竊得
    之自小貨車上尋得之物，另剪刀一把係其自隔壁商家門口洗碗處拿取之物，用後
    已放回原處等語（詳本院九十年四月十七日審判筆錄），雖該等工具亦為供犯罪
    所用之物，然亦無積極證據可證明屬於被告壬○○或同案被告戊○○所有，故均
    無從對之另為沒收之諭知，附此說明。
四、另公訴人雖請求就被告壬○○宣告強制工作，惟按保安處分係對受處分人將來之
    危險性所為拘束其身體、自由等之處置，以達教化與治療之目的，乃為刑罰之補
    充制度。本諸法治國家保障人權之原理及刑法之保護作用，其法律規定之內容，
    應受比例原則之規範，使保安處分之宣告，與行為人所為行為之嚴重性、行為人
    所表現之危險性，及對於行為人未來行為之期待性相當。而保安處分中之強制工
    作，旨在對嚴重職業性犯罪及欠缺正確工作觀念或無正常工作因而犯罪者，強制
    其從事勞動，以學習一技之長及正確之謀生觀念，使其日後重返社會後，能適應
    社會生活，此觀刑法第九十條第一項及竊盜犯贓物犯保安處分條例第三條第一項
    規定，亦均係本此意旨而制定，而由法院視行為人之危險性格，決定應否交付強
    制工作，以達特別預防之目的。據此，拘束其中不具社會危險性之受處分人之身
    體、自由部分，其所採措施與所欲達成預防矯治之目的及所需程度，即不合憲法
    第二十二條所定之比例原則（司法院大法官會議釋字第四七一號解釋意旨參照）
    。本件被告壬○○此次所涉竊盜犯行，雖達九次，然其分布時間，分別為八十九
    年十一月（二次）、九十年一月（一次）、二月（六次），主要集中於九十年二
    月間，已難認其有慣常性，又被告壬○○所涉竊案均係一人或二人所為，並非有
    計劃之竊盜集團，如此尚難認其有犯罪之習慣或以犯罪為常業，是本院認依其情
    節，認諭知上開有期徒刑已足收矯治之效，尚無併予宣告保安處分之需，附此敘
    明。
據上論斷，應依刑事訴訟法第二百九十九條第一項前段、第三百條，刑法第二十八條
、第五十六條、第三百二十一條第一項第二款、三款、第四十七條、第三十八條第一
項第二款，判決如主文。
本案被告壬○○部分經檢察官譚德周到庭執行職務。
中     華     民     國     九 十     年     七     月     三 十 一     日
                                  臺灣士林地方法院刑事第一庭
                                      法  官  彭  幸  鳴
附錄本案論罪科刑法條：
刑法第三百二十一條第一項第一款、第二款、第三款
犯竊盜罪而有左列情形之一者，處六月以上五年以下有期徒刑：
一  於夜間侵入住宅或有人居住之建築物、船艦，或隱匿其內而犯之者。
二  毀越門扇、牆垣或其他安全設備而犯之者。
三  攜帶兇器而犯之者。
附表：
┌──┬────┬──────┬───┬───────┬───────┬─
│編號│犯罪時間│犯 罪 地 點 │被害人│竊  得  財  物│犯  罪  方  法│備
├──┼────┼──────┼───┼───────┼───────┼─
│ 一 │年月│臺北縣新莊市│乙○○│電鑽十二支、電│壬○○夥同姓名│(一)
│    │日晚間│中山一路八七│      │研機五支、電鋸│年籍不詳綽號「│
│    │１０時許  │之一號之登旻│      │五支、電剪器二│阿德」之成年男│(二)
│    │        │企業有限公司│      │支、電切器二支│子，趁夜間無人│
│    │        │鐵工廠內    │      │、電轉器三支、│注意之際，由「│
│    │        │            │      │拉釘槍三支、打│阿德」在外把風│
│    │        │            │      │釘槍二支、空氣│，壬○○則進入│
│    │        │            │      │壓縮機一台、冷│該未上鎖、二樓│
│    │        │            │      │媒偵測機一台、│為員工宿舍而有│
│    │        │            │      │車牙機一台、氬│人居住之鐵工廠│
│    │        │            │      │焊機三台、發電│內，竊取上開物│
│    │        │            │      │機二台、電焊機│品得手。      │
│    │        │            │      │一台、切割砂輪│              │
│    │        │            │      │機一台、空壓螺│              │
│    │        │            │      │絲起一支、測電│              │
│    │        │            │      │表一台、空壓研│              │
│    │        │            │      │磨機二台、電動│              │
│    │        │            │      │鑽土機一台、氬│              │
│    │        │            │      │氣鋼瓶一只、電│              │
│    │        │            │      │視機一台、電線│              │
│    │        │            │      │一捆          │              │
├──┼────┼──────┼───┼───────┼───────┼─
│ 二 │年月│桃園縣大溪鎮│不詳  │電鑽六支、測量│壬○○趁無人注│蕭
│    │日凌晨│某處之鐵工廠│      │儀器一組、鐵勾│意之際，翻越牆│晨
│    │３時許  │            │      │鍊一個        │垣進入該工廠行│之
│    │        │            │      │              │竊停放於空地上│新
│    │        │            │      │              │未上鎖之自小貨│時
│    │        │            │      │              │車內之上開物品│
│    │        │            │      │              │得手。        │
├──┼────┼──────┼───┼───────┼───────┼─
│ 三 │90年１月│桃園縣八德市│林淑惠│ＥＮ—七八五九│壬○○趁無人注│該
│    │日下午│福國路口某處│      │號車牌二面    │意之際，持客觀│由
│    │３時許  │            │      │              │上足以危害人之│使
│    │        │            │      │              │生命、身體安全│
│    │        │            │      │              │之兇器即其在竊│
│    │        │            │      │      │得之自小客車上│
│    │        │            │      │              │尋得之扳手一把│
│    │        │            │      │              │卸下該車牌。  │
├──┼────┼──────┼───┼───────┼───────┼─
│ 四 │90年２月│桃園縣桃園市│己○○│電視機一台、伴│壬○○夥同張得│(一)
│    │日凌晨│延平路一三六│      │唱機一台、電動│順共同行竊，由│
│    │２時許  │號之小吃店內│      │機具小瑪莉一台│戊○○持客觀上│(二)
│    │        │            │      │、香菸五條、硬│足以危害人之生│
│    │        │            │      │幣約六千元    │命、身體安全之│
│    │        │            │      │              │兇器即其在竊得│
│    │        │            │      │              │之自小貨車上尋│
│    │        │            │      │              │得之扳手一支、│
│    │        │            │      │              │隔壁商家所有之│
│    │        │            │      │              │剪刀一把破壞牆│
│    │        │            │      │              │垣上鐵皮進入該│
│    │        │            │      │              │小吃店內行竊上│
│    │        │            │      │              │開物品得手後，│
│    │        │            │      │              │並與壬○○將竊│
│    │        │            │      │              │得之贓物搬至張│
│    │        │            │      │              │得順先前獨自竊│
│    │        │            │      │              │得之車號五Ｋ—│
│    │        │            │      │              │七八四○號自小│
│    │        │            │      │              │貨車上離去。  │
├──┼────┼──────┼───┼───────┼───────┼─
│ 五 │90年２月│桃園縣桃園市│庚○○│車號Ｒ２—一一│壬○○趁無人注│(一)
│    │日晚間│保羅街與建國│      │四○號自小客車│意之際，以其所│
│    │８時許  │路口        │      │一輛、ＣＤ音響│有客觀上足以危│
│    │        │            │      │一組、相本一本│害人之生命、身│
│    │        │            │      │、車頭霧燈二個│體安全之兇器即│
│    │        │            │      │              │剪刀一把撬開車│
│    │        │            │      │              │門鎖後，再持該│(二)
│    │        │            │      │              │剪刀啟動電門竊│
│    │        │            │      │              │取該車得手。  │
│    │        │            │      │              │              │
│    │        │            │      │              │              │(三)
├──┼────┼──────┼───┼───────┼───────┼─
│ 六 │90年２月│臺北縣板橋市│癸○○│車號Ｔ三—三五│壬○○趁無人注│(一)
│    │日晚間│長安街某處  │      │四八號自小客車│意之際，以其所│
│    │１０時許  │            │      │一輛、雜誌、書│有客觀上足以危│
│    │        │            │      │籍、漫畫、行車│害人之生命、身│
│    │        │            │      │執照          │體安全之兇器即│
│  │        │            │      │              │剪刀一把撬開車│
│    │        │            │      │              │門鎖後，再持該│
│    │        │            │      │              │剪刀啟動電門竊│(二)
│    │        │            │      │              │取該車得手。  │
│    │        │            │      │              │              │
│    │        │            │      │              │              │(三)
│    │        │            │      │              │              │
│    │        │            │      │              │              │
│    │        │            │      │              │              │
│    │        │            │      │              │              │
│    │        │            │      │              │              │(四)
├──┼────┼──────┼───┼───────┼───────┼─
│ 七 │90年２月│臺北縣永和市│辛○○│車號ＦＨ—六四│壬○○趁無人注│(一)
│    │日上午│林森路四五號│      │五三號自小客車│意之際，以其所│
│    │７時許  │前          │      │一輛          │有客觀上足以危│
│    │        │            │      │              │害人之生命、身│
│    │        │            │      │              │體安全之兇器即│(二)
│    │        │            │      │              │剪刀一把撬開車│
│    │        │            │      │              │門鎖後，再持該│
│    │        │            │      │              │剪刀啟動電門竊│
│    │        │            │      │              │取該車得手。  │
├──┼────┼──────┼───┼───────┼───────┼─
│ 八 │90年２月│桃園縣平鎮市│丑○○│車號ＬＡ—六九│壬○○趁無人注│(一)
│    │日凌晨│廣德街附近  │      │三五號自小客車│意之際，以其所│
│    │３時許  │            │      │一輛（置有空壓│有客觀上足以危│
│    │        │            │      │機一台）      │害人之生命、身│
│    │        │            │      │              │體安全之兇器即│(二)
│    │        │            │      │              │剪刀一把撬開車│
│    │        │            │      │              │門鎖後，再以車│
│    │        │            │      │              │上之鑰匙啟動電│
│    │        │            │      │              │門竊取該車得手│
│    │        │            │      │              │。            │
├──┼────┼──────┼───┼───────┼───────┼─
│ 九 │90年２月│桃園縣平鎮市│謝禎發│中國商銀信用卡│壬○○趁無人注│
│    │日下午│東勢村四十之│、謝禎│一張、富邦商銀│意之際，以徒手│
│    │３時許  │一號        │富    │金融卡一張、合│方式，將該住宅│
│    │        │            │      │作金庫金融卡存│窗戶上之鐵欄杆│
│    │        │            │      │摺一本、臺灣中│拉開（該鐵欄杆│
│    │        │            │      │小企銀金融卡存│雖已腐朽但仍具│
│    │        │            │      │摺一本、第一商│防閑作用），由│
│    │        │            │  │銀金融卡存摺一│該窗戶進入並竊│
│    │        │            │      │本、新竹企銀金│得上開物品得手│
│    │        │            │      │融卡存摺一本、│。            │
│    │        │            │      │華南銀行存摺一│              │
│    │        │            │      │本、中國商銀存│              │
│    │        │            │      │摺一本、各國紀│              │
│    │        │            │      │念幣六十枚、集│              │
│    │        │            │      │郵冊一本、茶壺│              │
│    │        │            │      │二只、印鑑七枚│              │
│    │        │            │      │、退伍紀念品三│              │
│    │        │            │      │種、撲滿一個、│              │
│    │        │            │      │洋酒三瓶、旅行│              │
│    │        │            │      │箱一個（黑色）│              │
└──┴────┴──────┴───┴───────┴───────┴─


司法院資訊處製作；財團法人民間司法改革基金會備份。
